臺灣高雄地方法院刑事判決　　　　　　110年度審易字第854號
　　　　　　　　　　　　　　　　　　　　　　　　 第856號
公　訴　人　臺灣高雄地方檢察署檢察官
被　　　告　閻○華（完整年籍姓名詳卷）
上列被告因違反家庭暴力防治法案件，經檢察官提起公訴（109
年度偵字第24100 號、第17897 號、第21637 號）及追加起訴（
110 年度偵字第14507 號），經本院合併審理，因被告於準備程
序進行中就被訴事實為有罪之陳述，經本院裁定改依簡式審判程
序審理，判決如下：
    主  文
閻○華犯如附表一所示之罪，各處如附表一所示之刑。應執行拘
役玖拾日，如易科罰金，以新臺幣壹仟元折算壹日。緩刑貳年，
緩刑期內付保護管束，並應完成如附表二所示之處遇計畫。
    事實及理由
一、本件被告閻○華所犯非死刑、無期徒刑、最輕本刑為3 年以
    上有期徒刑之罪或高等法院管轄第一審案件，其於準備程序
    進行中，就被訴事實為有罪之陳述，經告知簡式審判程序之
    旨，並聽取當事人之意見後，本院認宜進行簡式審判程序，
    爰依刑事訴訟法第273 條之1 第1 項規定，裁定進行簡式審
    判程序。又因改行簡式審判程序之故，依刑事訴訟法第159
    條第2 項之規定，本件不受同法第159 條第1 項傳聞法則之
    限制，合先敘明。
二、本案犯罪事實及證據，除附件一犯罪事實欄一、第1 至2 行
    「閻○華與閻○妮係父女，2 人具有家庭暴力防治法第3 條
    第3 款所定之家庭成員關係」應補充更正為「閻○妮、陳○
    妤分別係閻○華之女、孫女，3 人具有家庭暴力防治法第3
    條第3 款所定之家庭成員關係」；證據部分均補充「被告於
    本院審理時之自白」外，餘均引用起訴書所載（如附件一、
    二）。
三、論罪科刑：
  ㈠按家庭暴力防治法所稱之「家庭暴力」，係指家庭成員間實
    施身體、精神或經濟上之騷擾、控制、脅迫或其他不法侵害
    之行為，家庭暴力防治法第2 條第1 款定有明文。又刑法總
    則之加重，係概括性之規定，所有罪名均一體適用；刑法分
    則之加重，係就犯罪類型變更之個別犯罪行為予以加重，成
    為另一獨立之罪名。成年人教唆、幫助或利用兒童及少年犯
    罪或與之共同實施犯罪或故意對其犯罪者，加重其刑至二分
    之一，兒童及少年福利與權益保障法第112 條第1 項前段定
    有明文規定，就與兒童及少年共同實施犯罪所為加重係概括
    性規定，對一切犯罪皆有適用，自屬刑法總則加重之性質；
    而故意對兒童及少年犯罪所為加重係對被害人為兒童及少年
    之特殊要件加重處罰，乃就犯罪類型變更之個別犯罪行為予
    以加重，當屬刑法分則加重之性質而成為另一獨立之罪，該
    罪名及構成要件與常態犯罪之罪名及構成要件應非相同，有
    罪判決自應諭知該罪名及構成要件。準此，成年人故意對兒
    童及少年犯罪，即應依兒童及少年福利與權益保障法第112
    條第1 項前段規定，加重其刑而成為獨立之另一罪名。
  ㈡查告訴人閻○妮為被告之女、被害人陳○妤為被告之孫女，
    其等間具有家庭暴力防治法第3 條第3 款之家庭成員關係，
    且被告為附件一犯罪事實欄一、㈢行為時為已滿20歲之成年
    人，陳○妤則係未滿12歲之兒童等節，有全戶戶籍資料、個
    人戶籍資料各1 份在卷可參（見附件一案件之警二卷第21、
    25頁）。被告既為陳○妤之外祖父，則其對陳○妤於案發時
    為兒童一節，當有認識。又被告於保護令有效期間內，分別
    為附件一、二犯罪事實欄所載之行為，各屬對閻○妮實施身
    體、精神上不法侵害及對陳○妤實施精神上不法侵害之行為
    。故核被告如附件一犯罪事實欄一、㈠、㈡及附件二犯罪事
    實欄所為，均係犯家庭暴力防治法第61條第1 款之違反保護
    令罪；就附件一犯罪事實欄一、㈢所為，係犯家庭暴力防治
    法第61條第1 款之違反保護令罪及兒童及少年福利與權益保
    障法第112 條第1 項前段、家庭暴力防治法第61條第1 款之
    成年人故意對兒童犯違反保護令罪。公訴意旨就附件一犯罪
    事實欄一、㈢部分，漏未注意本件被告有上開分則加重之情
    形，起訴法條即有未洽，然因起訴之基本事實同一，爰依刑
    事訴訟法第300 條規定，告知被告所犯法條及罪名後（見本
    院110 年度審易字第856 號卷第27頁），變更起訴法條予以
    審理，此部分並應依兒童及少年福利與權益保障法第112 條
    第1 項前段之規定，予以加重其刑。
  ㈢又被告分別於附件一犯罪事實欄一、㈠、㈡、㈢及附件二犯
    罪事實欄所示日期，對閻○妮為各該事實欄所載之數舉動，
    乃各於同一日內基於違反保護令之同一犯意，於密接之時地
    所為，所侵害之法益相同，自難以強行分開評價，應認為數
    個舉動之接續施行而為接續犯，僅各以一罪論。又被告如附
    件一犯罪事實欄一、㈢所為，乃以一行為侵害2 名被害人之
    法益，而觸犯上開數罪名，為想像競合犯，應依刑法第55條
    條前段規定，從一重之成年人故意對兒童犯違反保護令罪處
    斷。另被告所犯如附件一犯罪事實欄一、㈠、㈡、㈢及附件
    二犯罪事實欄所示4 罪，犯罪之時間、空間有相當差距，顯
    屬犯意各別，行為互殊，應予分論併罰。
  ㈣爰以行為人之責任為基礎，審酌被告為閻○妮、陳○妤之父
    、外祖父，其明知法院已核發如附件一、二所示保護令，竟
    仍無視於保護令之內容，而為本案違反保護令犯行，所為實
    有不該。惟念及被告犯後終能坦承犯行之態度，並衡以被告
    於警詢自陳之教育程度及家庭經濟狀況（詳見附件二案件之
    警卷第7 頁）、犯罪手段及動機、素行（詳見卷附臺灣高等
    法院被告前案紀錄表）暨閻○妮表示希望被告接受戒酒治療
    而非被罰款或被關之意見（見109 年度審易字第1691號卷第
    39頁，附件二案件之警卷第13頁）等一切情狀，就其所犯各
    罪，分別量處如主文所示之刑，並均諭知易科罰金之折算標
    準。復依罪責相當及特別預防之刑罰目的，具體審酌整體犯
    罪過程之各罪關係（數罪間時間、空間、法益之異同性、所
    侵害法益之專屬性或同一性、數罪對法益侵害之加重效應等
    ），暨多數犯罪責任遞減原則等情狀綜合判斷，就被告本案
    所犯各罪，合併定其應執行刑如主文所示，並諭知易刑標準
    。
四、末查被告未曾因故意犯罪受有期徒刑以上刑之宣告，有臺灣
    高等法院被告前案紀錄表在卷可佐，其於本院審理時坦承犯
    行，已有所悔悟，並參酌閻○妮希望被告接受戒酒治療而非
    被罰款或被關之意見，本院認被告經此偵審程序及刑之宣告
    之教訓，當有所警惕，前揭所宣告之刑以暫不執行為適當，
    爰依刑法第74條第1 項第1 款之規定，予以宣告緩刑2 年，
    並依家庭暴力防治法第38條第1 項規定併諭知緩刑期內付保
    護管束，另依同條第2 項第5 款規定，諭知被告完成附表二
    所示之加害人處遇計畫，以勵自新，並觀後效。
據上論斷，應依刑事訴訟法第273 條之1 第1 項、第299 條第1
項前段、第310 條之2 、第454 條第2 項、第300 條，判決如主
文。
本案經檢察官翁誌謙提起公訴及追加起訴，檢察官范文欽到庭執
行職務。
中    華    民    國   110    年    10    月    27    日
                  刑事第五庭    法  官  林明慧
以上正本證明與原本無異。
如不服本判決應於收受送達後20日內向本院提出上訴書狀，並應
敘述具體理由；如未敘述上訴理由者，應於上訴期間屆滿後20日
內向本院補提理由書（均須按他造當事人之人數附繕本）「切勿
逕送上級法院」。
因疫情而遲誤不變期間，得向法院聲請回復原狀。
中    華    民    國   110    年    10    月    27    日
                                書記官  鄭永媚
附錄本判決所引法條
家庭暴力防治法第61條
違反法院依第14條第1 項、第16條第3 項所為之下列裁定者，為
本法所稱違反保護令罪，處3 年以下有期徒刑、拘役或科或併科
新臺幣10萬元以下罰金：
一、禁止實施家庭暴力。
二、禁止騷擾、接觸、跟蹤、通話、通信或其他非必要之聯絡行
    為。
三、遷出住居所。
四、遠離住居所、工作場所、學校或其他特定場所。
五、完成加害人處遇計畫。
兒童及少年福利與權益保障法第112條第1項前段
成年人教唆、幫助或利用兒童及少年犯罪或與之共同實施犯罪或
故意對其犯罪者，加重其刑至二分之一。但各該罪就被害人係兒
童及少年已定有特別處罰規定者，從其規定。
對於兒童及少年犯罪者，主管機關得獨立告訴。
附表一：
┌──┬─────┬────────────────────┐
│編號│ 犯罪事實 │主文                                    │
├──┼─────┼────────────────────┤
│ １ │附件一犯罪│閻○華犯違反保護令罪，處拘役參拾日，如易│
│    │事實欄一、│科罰金，以新臺幣壹仟元折算壹日。        │
│    │㈠部分    │                                        │
├──┼─────┼────────────────────┤
│ ２ │附件一犯罪│閻○華犯違反保護令罪，處拘役參拾日，如易│
│    │事實欄一、│科罰金，以新臺幣壹仟元折算壹日。        │
│    │㈡部分    │                                        │
├──┼─────┼────────────────────┤
│ ３ │附件一犯罪│閻○華成年人故意對兒童犯違反保護令罪，處│
│    │事實欄一、│拘役肆拾日，如易科罰金，以新臺幣壹仟元折│
│    │㈢部分    │算壹日。                                │
├──┼─────┼────────────────────┤
│ ４ │附件二犯罪│閻○華犯違反保護令罪，處拘役參拾日，如易│
│    │事實欄部分│科罰金，以新臺幣壹仟元折算壹日。        │
└──┴─────┴────────────────────┘
┌─────────────────────────────┐
│附表二：                                                  │
├─────────────────────────────┤
│判決確定後壹年內，完成「認知教育輔導（含減酒教育、家庭暴力│
│防治法律知識、情緒管理、壓力調適及飲酒對身體與社會安全的影│
│響）貳拾肆週，每週至少貳小時」之加害人處遇計劃。          │
└─────────────────────────────┘
【附件一】
臺灣高雄地方檢察署檢察官起訴書
                                    109年度偵字第24100號
                                    109年度偵字第17897號
                                    109年度偵字第21637號
    被      告  閻○華（完整年籍姓名詳卷）
上列被告因違反家庭暴力防治法等案件，已經偵查終結，認應該
提起公訴，茲將犯罪事實及證據並所犯法條分敘如下：
        犯罪事實
一、閻○華與閻○妮係父女，2 人具有家庭暴力防治法第3 條第
    3 款所定之家庭成員關係。閻○華知悉於民國109 年2 月12
    日經臺灣高雄少年及家事法院以109 年度家護字第70號民事
    通常保護令裁定，令其不得對閻○妮及其他家庭成員（陳○
    妤〈108 年間生，姓名詳卷〉、閻○慈）實施身體、精神或
    經濟上之騷擾、控制、脅迫或其他不法侵害之行為，且不得
    對閻○妮及其他家庭成員（陳○妤、閻○慈）為騷擾之行為
    ，保護令有效期間1 年。仍為以下之行為：
（一）基於違反上開保護令之犯意，於保護令有效期間內之109
      年8 月27日20時52分許，在高雄市○○區○○○路000 巷
      00號1 樓住處內，酒後向閻○妮大聲辱罵並出手攻擊閻○
      妮右手（傷害部分，未據告訴），再將置放客廳之嬰兒床
      用力摔下，以此方式對閻○妮為精神及身體上之不法侵害
      ，而違反上開保護令。
（二）基於違反上開保護令之犯意，於保護令有效期間內之109
      年10月22日22時20分許，在高雄市○○區○○○路000 巷
      00號1 樓住處內，酒後向閻○妮大聲辱罵、咆哮並持椅子
      出手攻擊閻○妮右手（傷害部分，未據告訴），以此方式
      對閻○妮為精神及身體上之不法侵害，而違反上開保護令
      。
（三）基於違反上開保護令之犯意，於保護令有效期間內之109
      年11月19日23時26分許，在高雄市○○區○○○路000 巷
      00號1 樓住處內，酒後對閻○妮大聲辱罵、咆哮並敲打已
      熟睡之陳○妤房間房門，導致陳○妤驚醒哭泣，以此方式
      對閻○妮、陳○妤為精神上之不法侵害，而違反上開保護
      令。
二、案經閻○妮訴由高雄市政府警察局鳳山分局報告偵辦。
      證據並所犯法條
一、證據清單及待證事實：
┌──┬───────────┬──────────────┐
│編號│證據名稱              │待證事實                    │
├──┼───────────┼──────────────┤
│1   │被告閻○華之供述      │固坦承知悉上揭保護令內容，然│
│    │                      │矢口否認有何違反保護令之犯行│
│    │                      │，辯稱：伊於犯罪事實欄一（一│
│    │                      │）所示時地有喝酒，伊不記得發│
│    │                      │生什麼事；伊於犯罪事實欄一（│
│    │                      │二）所示時地，伊沒有印象辱罵│
│    │                      │閻○妮，且沒拿椅子丟閻○妮；│
│    │                      │伊於犯罪事實欄一（三）所示時│
│    │                      │地，伊沒有辱罵閻○妮也沒有大│
│    │                      │聲敲房門云云。              │
├──┼───────────┼──────────────┤
│2   │證人即告訴人閻○妮於警│全部犯罪事實。              │
│    │詢及偵查中之證述      │                            │
├──┼───────────┼──────────────┤
│3   │臺灣高雄少年及家事法院│①被告不得對告訴人及其他家庭│
│    │109 年度家護字第70號通│  成員（陳○妤、閻○慈）實施│
│    │常保護令、高雄市政府警│  身體、精神或經濟上之騷擾、│
│    │察局鳳山分局保護令執行│  控制、脅迫或其他不法侵害之│
│    │紀錄表、家庭暴力通報表│  行為，且不得對告訴人及其他│
│    │、現場照片共7 張      │  家庭成員（陳○妤、閻○慈）│
│    │                      │  為騷擾之行為              │
│    │                      │②被告知悉上揭保護令內容。  │
└──┴───────────┴──────────────┘
二、核被告所為，均係犯家庭暴力防治法第61條第1 款之違反保
    護令之罪嫌。被告3 次涉犯違反保護令罪嫌，係犯意個別，
    行為互殊，請予分論併罰。
三、依刑事訴訟法第251 條第1 項提起公訴。
    此    致
臺灣高雄地方法院
中    華    民    國   109    年    11    月    26    日
                          檢  察  官  翁誌謙
上正本證明與原本無異
中    華    民    國   109    年    12    月    4     日
                          書  記  官
所犯法條：
家庭暴力防治法第61條
違反法院依第14條第1 項、第16條第3 項所為之下列裁定者，為
本法所稱違反保護令罪，處3 年以下有期徒刑、拘役或科或併科
新臺幣10萬元以下罰金：
一、禁止實施家庭暴力。
二、禁止騷擾、接觸、跟蹤、通話、通信或其他非必要之聯絡行
    為。
三、遷出住居所。
四、遠離住居所、工作場所、學校或其他特定場所。
五、完成加害人處遇計畫。
【附件二】
臺灣高雄地方檢察署檢察官追加起訴書
                                    110年度偵字第14507號
    被      告  閻○華（完整年籍姓名詳卷）
上列被告因違反家庭暴力防治法案件，業經偵查終結，與貴院審
理之109 年度審易字第1691號案件（恕股）係屬一人犯數罪之相
牽連案件，認應追加起訴，茲將犯罪事實及證據並所犯法條分敘
如下：
        犯罪事實
一、閻○華與閻○妮係父女，2 人具有家庭暴力防治法第3 條第
    3 款所定之家庭成員關係。閻○華知悉於民國109 年2 月12
    日經臺灣高雄少年及家事法院以109 年度家護字第70號民事
    通常保護令裁定，令其不得對閻○妮及其他家庭成員（陳○
    妤〈108 年間生，姓名詳卷〉、閻○慈）實施身體、精神或
    經濟上之騷擾、控制、脅迫或其他不法侵害之行為，且不得
    對閻○妮及其他家庭成員（陳○妤、閻○慈）為騷擾之行為
    ，保護令有效期間1 年，嗣經同法院以110 年度家護聲字第
    9 號裁定，將上開民事通常保護令之有效期間，延長至112
    年2 月11日。閻○華仍基於違反上開保護令之犯意，於保護
    令有效期間內之110 年7 月12日22時20分許，在高雄市○○
    區○○○路000 巷00號1 樓住處客廳內，酒後作勢向閻○妮
    攻擊，閻○妮帶同母親及小孩返回房間，閻○華則持續敲打
    房門，待閻○妮步出房門，閻○華便用力敲打門口玻璃致其
    破裂，並持塑膠椅攻擊閻○妮（幸未擊中），閻○妮見狀則
    又返回房間並報警處理，閻○華則持菜刀在外持續敲門直至
    員警到場，而以上開方式對閻○妮為精神及身體上之不法侵
    害，而違反上開保護令。
二、案經高雄市政府警察局鳳山分局報告偵辦。
      證據並所犯法條
一、證據清單及待證事實：
┌──┬───────────┬───────────────┐
│編號│證據名稱              │待證事實                      │
├──┼───────────┼───────────────┤
│1   │被告閻○華之供述      │固坦承知悉上揭保護令內容，然矢│
│    │                      │口否認有何違反保護令之犯行，辯│
│    │                      │稱：伊有喝酒，伊因為生氣才打破│
│    │                      │玻璃，伊沒有印象有持塑膠椅攻擊│
│    │                      │閻○妮，但伊有持菜刀敲房門，惟│
│    │                      │都是因為愛孫心切云云。        │
├──┼───────────┼───────────────┤
│2   │證人即被害人閻○妮於警│全部犯罪事實。                │
│    │詢及偵查中之證述      │                              │
├──┼───────────┼───────────────┤
│  3 │證人即被告配偶魏○霞於│證明被告有出手攻擊被害人，嗣其│
│    │警詢及偵察中之證述    │與被害人進入房間後，被害人獨自│
│    │                      │返回客廳，其後聽見在外有爭吵及│
│    │                      │玻璃碎掉聲音，原要出房門看情形│
│    │                      │，然仍與被害人一同返回房內，由│
│    │                      │被害人報警，而被告則持續在房門│
│    │                      │外敲門，待員警到場後在房門外發│
│    │                      │現有3 把菜刀等事實。          │
├──┼───────────┼───────────────┤
│3   │臺灣高雄少年及家事法院│①被告不得對告訴人及其他家庭成│
│    │109 年度家護字第70號通│  員（陳○妤、閻○慈）實施身體│
│    │常保護令、110 年度家護│  、精神或經濟上之騷擾、控制、│
│    │聲字第9 號裁定、高雄市│  脅迫或其他不法侵害之行為，且│
│    │政府警察局鳳山分局保護│  不得對告訴人及其他家庭成員（│
│    │令執行紀錄表、家庭暴力│  陳○妤、閻○慈）為騷擾之行為│
│    │通報表、現場照片共7 張│  ，並經同法院將有效期間延長至│
│    │                      │  112 年2 月11 日             │
│    │                      │②被告知悉上揭保護令內容及延長│
│    │                      │  之有效期間。                │
│    │                      │③證明現場門口玻璃破碎、門口有│
│    │                      │  3 把菜刀等事實。            │
└──┴───────────┴───────────────┘
二、核被告所為，係犯家庭暴力防治法第61條第1 款之違反保護
    令之罪嫌。被告所為作勢攻擊、敲門、砸玻璃、丟持塑膠椅
    等行為，係基於單一犯意，於密接之時間、地點為之，各行
    為之獨立性薄弱，依社會觀念難以切割，請依接續犯論處。
三、又被告曾違反家庭暴力防治案件，經本署檢察官以109 年度
    偵字第17897 、21637 、24100 號提起公訴，現由貴院以10
    9 年度審易字第1691號案件審理，本件與該案核屬刑事訴訟
    法第7 條第1 款一人犯數罪關係，為法律上相牽連之案件，
    附此敘明。
四、依刑事訴訟法第265 條第1 項追加起訴。
    此    致
臺灣高雄地方法院
中    華    民    國   110    年    7     月    29    日
                              檢  察  官  翁誌謙
上正本證明與原本無異
中    華    民    國   110    年    8     月    6     日
                              書  記  官  鍾文
所犯法條：
家庭暴力防治法第61條
違反法院依第14條第1 項、第16條第3 項所為之下列裁定者，為
本法所稱違反保護令罪，處3 年以下有期徒刑、拘役或科或併科
新臺幣10萬元以下罰金：
一、禁止實施家庭暴力。
二、禁止騷擾、接觸、跟蹤、通話、通信或其他非必要之聯絡行
    為。
三、遷出住居所。
四、遠離住居所、工作場所、學校或其他特定場所。
五、完成加害人處遇計畫。